【裁判字號】    98,易,269
【裁判日期】    990212
【裁判案由】    傷害等
【裁判全文】
臺灣臺東地方法院刑事判決               98年度易字第269號
公  訴  人  臺灣臺東地方法院檢察署檢察官
被      告  丙○○
上列被告因妨害自由案件，經檢察官聲請以簡易判決處刑（98年
度偵緝字第48號），本院認不宜以簡易判決處刑，而改依通常程
序審理，並行簡式審判程序判決如下：
    主    文
丙○○犯剝奪他人行動自由罪，處有期徒刑伍月，如易科罰金，
以新台幣壹仟元折算壹日。
    犯罪事實
一、丙○○前於民國84年間因強盜等案件，經臺灣高等法院花蓮
    分院以85年度上重訴字第49號及 86年度重上更一字第6號判
    決分別判處有期徒刑10 月、6月及12年，並經最高法院以85
    年度台上字第6124號及86年度台上字第2849號判決駁回上訴
    確定，嗣經臺灣高等法院花蓮分院以 96年度聲字第167號裁
    定減刑並定應執行刑為有期徒刑12年7月確定，甫於96年8月
    18日縮短刑期假釋出監（假釋尚未期滿，不構成累犯）。詎
    其仍不知悔改，於97年10月24日上午11時30分許，在其位於
    臺東縣臺東市○○路○段639巷35弄10號之住處，因細故對承
    租該址使用之甲○○心生不滿，竟基於剝奪他人行動自由、
    及傷害人身體之犯意，持鐮刀1支(未扣案)架住甲○○之脖
    子，強行命甲○○從隔壁房間移至客廳內向丙○○之列祖列
    宗下跪，而剝奪甲○○之行動自由，復為改命甲○○至他房
    間下跪時，因甲○○不從，遂徒手押住甲○○之脖子，致其
    身體跪倒在地並向甲○○揚言要殺你、砍你等加生命、身體
    之事，致甲○○心生恐懼，並因與甲○○發生拉扯，造成甲
    ○○受有左上臂挫傷瘀腫、腰部挫傷紅腫2處、右口腔黏膜
    破皮及頸痛等之身體傷害。
二、案經甲○○訴由臺東縣警察局臺東分局報告臺灣臺東地方法
    院檢察署檢察官偵查後聲請簡易判決處刑。
    理    由
一、本件被告丙○○所犯係死刑、無期徒刑或最輕本刑為三年以
    上有期徒刑或高等法院管轄第一審案件以外之罪，其於準備
    程序期日就被訴事實為有罪之陳述，經本院告知簡式審判程
    式之旨，並聽取公訴人及被告之意見後，經合議庭裁定由受
    命法官獨任進行簡式審判程序，是依刑事訴訟法第273條之2
    規定，本件之證據調查，不受同法第159條第1項、第161 條
    之2、第161條之3、第163條之 1及第164條至第170條規定之
    限制，合先敘明。
二、上揭犯罪事實，業據被告丙○○於偵訊時及本院審理時坦承
    不諱（分見偵緝卷第6至7頁、本院98年度易字第 269號卷第
    95頁、第101頁反面至102頁），核與證人即被害人甲○○於
    警詢及偵訊中之證述相符（見警卷第2至5頁、偵查卷第7至8
    頁），並有行政院衛生署臺東醫院97年10月24日診斷證明書
    1紙（見警卷第7頁）附卷可稽，足認被告任意性自白與事實
    相符，本件事證明確，被告犯行堪以認定，應予依法論科。
三、按刑法第 302條之妨害自由罪，原包括私禁及以其他非法方
    法剝奪人之行動自由而言，所謂非法方法，當包括強暴脅迫
    等情事在內，自屬包含於妨害行動自由之同一意念之中，縱
    其所為，合於刑法第 305條恐嚇危害安全之情形，仍應視為
    剝奪行動自由之部分行為，非低度之恐嚇危害安全罪，為高
    度之剝奪行動自由罪所吸收（最高法院74年台上字第3404號
    判例意旨參照）；復按刑法第302條第1項、第304條第1項及
    第 305條之罪，均係以人之自由為其保護之法益。而刑法第
    302條第1項之罪所稱之非法方法，已包括強暴、脅迫或恐嚇
    等一切不法手段在內。因之，如以非法方法剝奪他人行動自
    由行為繼續中，再對被害人施加恐嚇，或以恐嚇之手段迫使
    被害人行無義務之事；則其恐嚇之行為，仍屬於非法方法剝
    奪行動自由之部分行為，應僅論以刑法第302條第1項之罪，
    無另成立同法第304條或第305條之罪之餘地（最高法院89年
    度台上字第780號判決意旨參照 ）。核被告上開所為，係犯
    刑法第302條第1項剝奪他人行動罪及同法第277條第1項之普
    通傷害罪。又被告於同一時地、一行為傷害告訴人甲○○之
    身體及剝奪告訴人之行動自由，係一行為觸犯二罪名，為想
    像競合犯，應依刑法第55條規定，從一重之刑法第302條第1
    項剝奪行動自由罪處斷。爰審酌被告對於糾紛之解決，未能
    本諸理性、和平之手段與態度為之，反選擇恣意使用暴力方
    式以對，行為甚屬不該且事後未能積極與告訴人甲○○達成
    和解或賠償告訴人所受之損害，兼衡告訴人所受之傷害程度
    ，被告犯罪之動機、目的、手段、犯後態度、素行，其生活
    狀況、國中畢業之智識程度等一切情狀，量處如主文所示之
    刑，並諭知易科罰金之折算標準，以資懲儆。另被告雖稱：
    案發當時有喝酒等語，然觀之被告當時尚知因其與告訴人發
    生爭執，而以上開方式對於告訴人暴力以對，且案發後就上
    開行為即馬上向告訴人道歉等情，足見被告當時縱有酒意，
    但對於外界事務之知覺理會及判斷作用並無較普通人之平均
    程度顯然減退之情形，又無其他積極事證可認被告當時確因
    酒醉而有不能辨識其行為違法或欠缺依其辨識而行為之能力
    ，或其辨識行為違法及依其辨識而行為之能力顯著減低之情
    形，自無刑法第19條第1項、第2項之適用問題。至未扣案之
    鐮刀 1把，雖係被告用以剝奪告訴人甲○○所用之工具，然
    被告供稱伊係自其弟手上搶來之鐮刀等語（見本院98年度易
    字第269號卷第101頁反面），且遍查全卷均無證據證明係被
    告所有之物，爰不為沒收之諭知，附此敘明。
四、末按法律經修正，若無論依修正前或修正後之規定，其構成
    要件及法律效果均相同者，即無有利或不利之情形，參之最
    高法院97年4月22日97年度第2次刑事庭會議決議意旨，即無
    庸為新舊法之比較。另參酌最高法院97年11月 7日97年度第
    21次刑事庭會議決議意旨，就無庸為新舊法比較之情形，縱
    其適用欠妥當，惟無論適用行為時法或裁判時法，因結果並
    無不同，對判決不生影響，上訴審亦毋庸撤銷改判。查刑法
    第41條業於98年12月30日修正公布，已於99年1月1日生效，
    然就刑法第41條第 1項前段之構成要件及法律效果，皆未修
    正改變，本件各罪之宣告刑均未逾 6月，所定應執行刑亦未
    逾6月，無論依修正前或修正後之刑法第41條第1項前段易科
    罰金之規定，皆得以1,000元、2,000元或3,000元折算1日，
    易科罰金，自無庸為新舊法比較，而逕行適用修正後刑法第
    41條第1項前段，併此敘明。
五、據上論斷，應依刑事訴訟法第273條之1第 1項、第299條第1
    項前段，刑法第277條第1項、第302條第1項、第55條、第41
    條第1項前段，刑法施行法第1條之1第1項、第 2項前段，判
    決如主文。
本案經檢察官乙○○到庭執行職務。
中    華    民    國     99    年    2    月    12    日
                  刑事第二庭    法  官    蔡慧雯
以上正本證明與原本無異。
如不服本判決應於收受送達後10日內向本院提出上訴書狀，並應
敘述具體理由；其未敘述上訴理由者，應於上訴期間屆滿後20日
內向本院補提理由書（均須按他造當事人之人數附繕本）。「切
勿逕送上級法院」。告訴人或被害人對於本判決如有不服，請書
具不服之理由狀，請求檢察官上訴者，其上訴期間之計算係以檢
察官收受判決正本之日期為準。
                                書記官    洪幸如
中    華    民    國    99    年    2     月    12    日
附錄本案論罪科刑法條全文：
中華民國刑法第277條
（普通傷害罪）
傷害人之身體或健康者，處3年以下有期徒刑、拘役或1千元以下
罰金。
犯前項之罪因而致人於死者，處無期徒刑或7年以上有期徒刑；
致重傷者，處3年以上10年以下有期徒刑。
中華民國刑法第302條
（剝奪他人行動自由罪）
私行拘禁或以其他非法方法，剝奪人之行動自由者，處5年以下
有期徒刑、拘役或3百元以下罰金。
因而致人於死者，處無期徒刑或7年以上有期徒刑，致重傷者，
處3年以上10年以下有期徒刑。
第1項之未遂犯罰之。

司法院資訊處製作；財團法人民間司法改革基金會備份。
